臺灣士林地方法院民事裁定　100年度消債抗字第22號
抗　告　人　連陳春鳳
上列抗告人依消費者債務清理條例聲請更生事件，抗告人對於中
華民國100 年2 月18日本院100 年度事聲字第49號所為裁定提起
抗告，本院裁定如下
    主    文
抗告駁回。
抗告費用新臺幣壹仟元由抗告人負擔。
    理    由
一、抗告意旨略以：抗告人係因其子生意失敗，向地下錢莊借貸
    ，因而將請領之勞工保險老年給付供其子償還地下錢莊債務
    ，不知於本件更生聲請時，應將其對伊子之債權陳報本院，
    原裁定以抗告人顯有隱匿財產之虞，廢棄原更生方案，顯有
    違誤，爰依法提起抗告，求為判決廢棄原裁定，並維持原更
    生方案等語。
二、按債務人有薪資、執行業務所得或其他固定收入，法院認更
    生方案之條件公允者，固得不經債權人會議可決，逕依債務
    人之聲請或依職權以裁定認可更生方案；惟債務人有虛報債
    務、隱匿財產，或對於債權人中之一人或數人允許額外利益
    ，情節重大者，法院應不認可更生方案，消費者債務清理條
    例第63條第1 項第9 款、第64條第1 項分別定有明文。復按
    債務人聲請更生時，應提出財產及收入狀況說明書及其債權
    人、債務人清冊；又債務人清冊，應表明債務人之姓名或名
    稱及地址，各債務之數額、原因、種類及擔保，同條例第43
    條第1 項、第5 項亦有明文。
三、經查：
  (一)抗告人於民國93年5 月12日退職並申請勞保老年給付，經勞
    工保險局於93年6 月2 日核付新臺幣（下同）50萬4,602 元
    ，並依規定抵銷抗告人尚未償還勞工紓困貸款本息7 萬4,14
    1 元後，實發43萬0,461 元乙節，有勞工保險局100 年7 月
    27日保給老字第00000000000 號函及所附老年給付申請書暨
    給付收據附卷可稽（見本院卷第67-69 頁）。又抗告人所領
    得前開勞工保險老年給付，係供其子清償積欠地下錢莊債務
    之用乙情，亦據抗告人供陳在卷（見本院100 年度事聲字第
    49號卷第18頁、本院卷第10頁反面），是抗告人對其子有金
    錢消費借貸債權存在，該債權具財產價值，抗告人聲請更生
    時，原應依消費者債務清理條例第43條第5 項之規定，於債
    務人清冊內詳列其子為債務人，並表明其子積欠抗告人債務
    之數額、原因、種類及擔保，始謂恪盡同條例第44條債務人
    之真實與陳述義務；惟抗告人向本院聲請更生時所附「聲請
    人之債務人清冊」並無任何記載（見本院98年度消債更字第
    122 號卷第8 頁），經本院裁定命抗告人補正（見本院98年
    度消債更字第122 號卷聲請卷第36、71、72頁）後，抗告人
    於98年9 月21日補正之「聲請人之債務人清冊」仍記載「無
    」（見本院98年度消債更字第122 號卷第84頁），致本院司
    法事務官依職權認可系爭更生方案時，僅就抗告人所陳報之
    薪資作為分期償還債權之基準，對於抗告人對其子享有之前
    開債權均未置入作為系爭更生方案之判斷基準，此有抗告人
    所提出財產及收入狀況說明書（見98年度司執消債更字第33
    5 號第133 頁）及本院98年度司執消債更字第335 號認可更
    生方案裁定在卷可稽，是抗告人於聲請更生時，僅申報每月
    之薪資，而未據實陳報其對其子前開具財產價值之債權，而
    有隱匿財產之情事，堪以認定。抗告人雖主張其不知應將前
    開債權列入債務人清冊，其無隱匿財產之重大情事等語，惟
    抗告人對其自身經濟狀況、款項支出流向及債權債務情形理
    當知之綦詳，且其既欲透過消費者債務清理條例聲請更生，
    以謀求重建經濟生活，脫離債務之桎梏，當本於誠信原則，
    據實陳述自身債權債務狀況，縱屬親屬間借貸，亦當積極陳
    報法院以作為本院司法事務官准否更生方案之判斷標準，是
    抗告人未據實陳報對其子有前開債權存在，自屬隱匿財產，
    抗告人前開主張，委無足採。
  (二)又查，抗告人迄至93年6月1日積欠金融機構信用卡金額共計
    41萬8,893 元，此有上海商業儲蓄銀行股份有限公司100 年
    7 月25日陳報狀、玉山商業銀行股份有限公司100 年7 月27
    日陳報狀、澳商澳盛銀行集團股份有限公司臺北分公司100
    年8 月1 日陳報狀、渣打國際商業銀行股份有限公司100 年
    8 月4 日陳報狀、聯邦商業銀行股份有限公司100 年8 月8
    日陳報狀附卷可稽（見本院卷第36-38 、40、72、75-79 、
    80-83 頁），另迄至93年6 月1 日積欠金融機構現金卡金額
    為10萬0,656 元，此有大眾商業銀行股份有限公司100 年7
    月29日在卷可按（見本院卷第43頁）。惟抗告人於93年6 月
    2 日領取勞保老年給付43萬0,461 元後，並未清償前開金融
    機構之現金卡及信用卡債務，反將前開款項全數供其子清償
    積欠地下錢莊之債務，且抗告人前揭借貸予其子之金額（即
    勞保老年給付款項）已幾近於抗告人當時積欠債權人銀行信
    用卡及現金卡之債務，則抗告人於本件更生程序僅陳報薪資
    作為償還債權之基準，未據實陳報伊對其子之前開債權，足
    致影響本院司法事務官准否更生方案之判斷基礎，與本條例
    在使全體債權人獲得一致性與平等性受償之立法意旨有違，
    是本院司法事務官原裁定認可之更生方案自難謂公允。
四、綜上，本件抗告人未恪守本條例第44條之真實與陳述義務，
    未據實陳報對其子之前開債權，顯有本條例第63條第1 項第
    9 款隱匿財產之虞，本院司法事務官原裁定認可之更生方案
    亦難謂公允，則原審裁定廢棄本院司法事務官認可之更生方
    案，並無違誤。抗告意旨猶執前詞，指摘原裁定不當，求予
    廢棄，為無理由，應予駁回。
五、又本件本院司法事務官99年12月24日所為98年司執消債更字
    第335 號認可更生方案裁定雖經廢棄，惟其效果僅為抗告人
    所提更生方案回復未經認可之狀態，非必逕予開啟清算程序
    。考量抗告人確實年事已高，非不得於抗告人明確陳報對其
    子之消費借貸債權後，於重新擬定更生方案時，將抗告人上
    開債權適當處理（換價或按比例讓與債權人）後再予認可，
    以資兼顧抗告人實際狀況，同時避免抗告人為部分清償後免
    責，有清償能力且實質享有借款利益之抗告人之子復同免其
    責之不平現象，附此指明。
六、據上論結，本件抗告為無理由，依消費者債務清理條例第15
    條，民事訴訟法第495 條之1 第1 項、第449 條第1 項、第
    95條、第78條，裁定如主文。
中    華    民    國   100    年    9     月    13    日
                  民事第三庭  審判長法官  王本源
                              法      官  孫萍萍
                              法      官  陳燁真
以上正本係照原本作成。
如不服本裁定，應於裁定送達後10日內，以法律見解具有原則上
重要性之理由，向本院提出再抗告狀，並繳納再抗告費新臺幣1,
000 元
中    華    民    國   100    年    9     月    16    日
                              書  記  官  周嫣蘋